【裁判字號】    92,上訴,1904
【裁判日期】    921204
【裁判案由】    違反毒品危害防制條例
【裁判全文】
臺灣高等法院高雄分院刑事判決          九十二年度上訴字第一九四號
    上  訴  人  台灣高雄地方法院檢察署檢察官
    被      告  乙○○
    選任辯護人  吳剛魁律師
右上訴人因被告違反毒品危害防制條例案件，不服臺灣高雄地方法院九十一年度訴字
第三二０四號中華民國九十二年七月廿九日第一審判決（起訴案號：臺灣高雄地方法
院檢察署九十年度毒偵字第二八四五號），提起上訴，本院判決如左：
      主      文
上訴駁回。
      理      由
一、公訴意旨略以：被告乙○○意圖販賣而持有第二級毒品大麻捲煙、ＭＤＭＡ及偽
    禁藥Ｋ他命一批，於民國九十年六月十六日凌晨四時四十分許，在高雄市前金區
    ○○○路五十二號六樓「小百合ＫＴＶ」遇警臨檢時，將該毒品及偽禁藥丟入吧
    檯內，嗣經警在吧檯內起獲大麻捲煙十四支、ＭＤＭＡ八顆及偽禁藥愷他命膠囊
    一百三十二顆等物，因認被告涉犯毒品危害防制條例第五條第二項及藥事法第八
    十三條第一項之罪嫌等語。
二、按犯罪事實應依證據認定之，無證據不得推定其犯罪事實，又不能證明被告犯罪
    者，應諭知無罪之判決，刑事訴訟法第一百五十四條第二項、第三百零一條第一
    項分別定有明文。又刑事訴訟法上所謂認定犯罪事實之證據，係指足以認定被告
    確有犯罪行為之積極證據而言，如未能發現相當證據或證據不足以證明，自不能
    以推測或擬制之方法，以為裁判基礎；而認定不利於被告之事實，須依積極證據
    ，苟積極證據不足為不利被告之認定時，即應為有利於被告之認定，更不必有何
    有利之證據。再認定犯罪事實，所憑之證據，雖不以直接證據為限，間接證據亦
    包括在內，然無論直接或間接證據，其為訴訟上之證明，須於通常一般之人均不
    致於有所懷疑，而得確信其為真實之程度者，始得據之為有罪之認定，倘其證明
    尚未達到此一程度，而有合理性懷疑之存在時，即無從為有罪之認定。最高法院
    分別著有二十九年上字第三一０五號、四十年台上字第八六號、三十年上字第八
    一六號及七十六年台上字第四九八六號判例可資參照。
三、公訴人認被告涉有前揭犯行，無非係以證人方曉晴證稱其目睹被告於警察臨檢時
    隨手將上開物品丟入吧檯云云，且扣案之愷他命數量多達一百三十二顆，顯逾一
    般個人施用之需，應認其有意圖販賣而持有之犯行為其主要論據。訊據被告堅決
    否認有何意圖販賣而持有大麻捲煙、ＭＤＭＡ及愷他命膠囊等物品之犯行，辯稱
    當日其購買飲料進入「小百合ＫＴＶ」時，因該店不得攜帶外食進入而被門口服
    務生攔阻在走道上喝飲料，係第一批臨檢之警察在場內控制現場後，其始由第二
    批抵達之警察從走道上集中至場內吧檯附近，其並無持有或將前開物品丟入吧檯
    之行為等語。經查：
  (一)臺灣高雄地方法院檢察署檢察官於九十年六月十六日凌晨四時四十分許，指揮高
    雄市政府警察局新興分局警員喬裝消費者進入「小百合ＫＴＶ」內，確認有人在
    場吸食毒品後，隨即表明警察身份並通知支援警力進場維持秩序，當場在吧檯內
    扣得上開物品，而將服務生方曉晴、林宛葶等人及在場之客人即被告及陳瑩杰等
    人帶回警局偵訊，又扣案物品經送驗後確定捲煙十四支含有第二級毒品大麻成分
    、藥丸八粒含有第二級毒品ＭＤＭＡ成分、紅色及綠色膠囊一百三十二顆、吸管
    一支及鐵盒一個均含有第三級毒品愷他命成分等情，有高雄市政府警察局新興分
    局九十一年一月九日高市警新分刑字第０九三一七號函（偵卷第十八頁）、內政
    部警政署刑事警察局九十年七月二十三日刑鑑字第一０九六０八號鑑驗通知書（
    偵卷第二二頁）及各該警訊筆錄附卷可稽。
  (二)「小百合ＫＴＶ」在前揭時地為警臨檢查獲扣案物品後，證人即「小百合ＫＴＶ
    」之吧檯服務生方曉晴於同日十六時四十五分許，在高雄市政府警察局新興分局
    為警訊問時陳稱：「（警方於右述時地在吧檯內查獲紅色膠囊七十八粒、綠色膠
    囊五十四粒、藥丸八粒、捲煙十四支、吸管一支、鐵盒一個為何人所有？）我不
    知道是何人所有。」（原審卷第一０五頁）；翌日凌晨一時三十分許於臺灣高雄
    地方法院檢察署檢察官偵訊時答稱：「（問：扣案物大麻煙等物是何人所有？）
    是客人的，混亂中很多客人丟物進吧檯」（原審卷第一一七頁）。惟於同日一時
    四十分許卻已明確答稱：「（問：可否確定是乙○○之客人把毒品丟入吧檯？）
    肯定，他一聽到臨檢即隨手將物丟入，我看他衝過來又跑出去包廂那。」（原審
    卷第六頁反面）；同年七月十七日在法務部調查局南部機動工作組接受訊問時，
    再稱：「（問：警方於九十年六月十六日凌晨在「小百合ＫＴＶ」吧檯內查獲紅
    色膠囊七十八顆、綠色膠囊五十四顆、藥丸八顆、捲煙十四支、吸管一支及沾有
    白色粉末鐵盒一個為何人所有？）當時我看到一位綽號『小傑』（指被告乙○○
    ）的男子從吧檯旁丟入一包東西至吧檯地上，該包東西即為前述遭警方查獲之紅
    色膠囊七十八顆、綠色膠囊五十四顆、藥丸八顆、捲煙十四支，所以前述物品應
    為『小傑』男子所有，至於吸管及沾有白色粉末鐵盒一個，應為當天在場客人所
    有。」（原審卷第一三四、一三五頁）；於本案偵查中陳稱：「（問：當天何人
    把藥品丟去櫃臺？）是乙○○，我看他丟了一包藥品到櫃臺」（偵卷第二七頁反
    面）；於原審調查時證稱：「當時我是在吧檯工作，被告是離我約一步的距離，
    我在吧檯內，被告在吧檯外面吧檯門的旁邊，警察一來沒多久，被告趁警察在搜
    Ｅ三包廂的時候，被告把毒品（用塑膠袋裝成一包）丟進吧檯... 被告是我們的
    常客，所以我知道被告這個人，也知道被告的名字」等語（原審卷第二五、二六
    頁）。綜合前揭證詞以觀，證人方曉晴既然自承被告為其店內常客而無誤認之虞
    ，為何先於警訊中陳稱不知扣案物品為何人所有，卻於翌日偵訊時改稱確定為被
    告所有？而其於偵查中指稱看見被告「衝過來又跑出去包廂那」，然於原審卻證
    稱「被告是離我約一步的距離... 在吧檯外面吧檯門的旁邊」，其證述情節顯然
    前後不一。再佐以案發當時為凌晨四時四十分許，場內燈光昏暗等情，業據證人
    即第一批抵達現場臨檢之警員施泳傑結證屬實（原審卷第二０六頁），則在此凌
    晨時分適為一般人精神狀態不甚甲好之時段、身處燈光昏暗且因喬裝消費者之警
    員突然現身臨檢而導致場面混亂之環境中，證人方曉晴如何能在其所稱「混亂中
    很多客人丟物進吧檯」之情形下，明確分辨「紅色膠囊七十八顆、綠色膠囊五十
    四顆、藥丸八顆及捲煙十四支」等物為被告所丟入，至「吸管及沾有白色粉末鐵
    盒」則為其他在場客人所丟入？是其前揭證詞是否確與事實相符，尚非無疑。
  (三)高雄市政府警察局新興分局查獲本案後，係以「小百合ＫＴＶ」涉嫌販賣毒品予
    在場消費之客人陳瑩杰等人而涉犯共同販賣毒品罪嫌，將其負責人齊智及服務生
    方曉晴等人移送臺灣高雄地方法院檢察署檢察官偵辦，有高雄市政府警察局新興
    分局解送人犯報告書一份可稽（原審卷第一一三頁），而證人方曉晴為吧檯內之
    服務生，在其所負責之工作地點附近查扣毒品，自與其有客觀上之關連性而足生
    為其持有之合理懷疑，此由高雄市政府警察局新興分局搜索扣押證明筆錄係由方
    曉晴於所有人欄內簽名，臺灣高雄地方法院檢察署扣押物品清單之所有人及提出
    人亦記載為方曉晴（原審卷第一０九頁、偵卷第三九頁）等情可得明證。則如證
    人方曉晴未辯稱扣案物品為其他客人所丟入，自難脫免自己之持有甚至販賣毒品
    刑責，是其於警訊中尚供稱不知扣案物品為何人所有，惟於翌日偵查時旋即明確
    指證為被告所持有並丟入，依一般經驗法則及情理之判斷，尚難排除證人方曉晴
    藉此規避追訴處罰之可能性。從而，證人方曉晴於本案中既與被告立於相互對立
    之利害關係，其證詞又有上述前後矛盾及悖於常理之瑕疵，尚難遽以採信。
  (四)再參諸案發時在場消費之客人陳瑩杰於警訊時陳稱：「（問：現場查獲毒品白色
    粉末、吸管一支、大麻捲煙一支等物是何人所有？）是我以新臺幣一千四百元向
    店方前來兜售的人買的」（原審卷第一０七頁）；於偵查中證稱：「在店內買了
    一根大麻煙、Ｋ粉及一顆藥丸，花了一千四百元。（問：是員工到你位置上推銷
    ？）我不知道他是員工或是客人，只知是一位女生，因光線很暗，看不清長相」
    、「（問：有無向該店店員買搖頭丸？）有一小姐向我兜售」、「（問：庭上之
    被告等人有無賣搖頭丸予你們？）不確定是男或女，是長髮之人，應該是女的」
    （原審卷第一二四、一五七之一、一六一頁）；再於原審調查時證稱：「我是說
    有一個人向我兜售毒品，是男是女我也沒有印象了，當時在警訊我是說印象中有
    一個女生向我兜售毒品」等語（原審卷第一八一頁）。另證人即同時在場之許展
    維於偵訊時證稱：「有一小姐來兜售，我有看過她，但不清楚」、「（問：庭上
    之被告等人有無賣搖頭丸予你們？）不確定，是女的來賣的」（原審卷第一五七
    之一、一六二頁）；證人即同時在場之陳瑞杰於偵訊時證稱：「有見一女店員來
    兜售，因燈光昏暗不清楚」、「（問：庭上之被告等人有無賣搖頭丸予你們？）
    不清楚，因喝醉，是女的來賣的」（原審卷第一五七之一、一六一頁）。雖上開
    證人均證稱於案發當時因燈光昏暗且已喝醉而無法明確指認係何人前往兜售毒品
    ，然其等證述之「長髮」及「女性店員」等特徵則互核相符，反觀被告為身高約
    一百七十公分且體型壯碩之男性，業據原審勘驗屬實，當不致被誤認為長髮女子
    。而證人陳瑩杰當日所購買之大麻煙、愷他命及藥丸等物又與扣案物品之型式、
    種類相同，自有相當證據足認應有被告以外之人在場兜售大麻捲煙、愷他命及藥
    丸等物，故既有扣案物品係被告以外之人所持有之合理可疑，自不得遽為不利於
    被告之認定。
  (五)再扣案物品中另有吸管一支及鐵盒一個均呈第三級毒品愷他命陽性反應，足見其
    持有人曾以該吸管供吸食愷他命之用而有施用毒品之習慣，惟被告尿液經送驗結
    果並未驗得任何毒品陽性反應，有高雄市立凱旋醫院九十年七月六日煙毒尿液檢
    驗成績書一份可佐（偵查卷第十四頁）；又鐵盒一個經原審送驗結果，亦因其上
    指紋之紋線模糊不清而無法比對，有內政部警政署刑事警察局九十二年五月十三
    日刑紋字第０九二００八四０八二號鑑驗書足憑（原審卷第一九０頁）。再經原
    審調閱被告另案於臺灣高雄地方法院檢察署九十一年度偵字第一００三一號案件
    中扣案之鐵盒，其外觀型式亦與本件扣案鐵盒不同，有原審勘驗筆錄及照片一紙
    可稽。而證人即第一批抵達現場之警員施泳傑亦於原審證稱當時燈光昏暗，故未
    看見被告有將扣案物品丟入吧檯之行為等語（原審卷第二０六頁）。從而，既不
    得以證人方曉晴之證詞為被告不利之認定，復查無任何客觀事證足認被告確有持
    有扣案物品之犯行，揆諸前揭判例意旨，自應為有利於被告之認定。
  (六)至被告雖辯稱其係於「小百合ＫＴＶ」之走道上喝飲料而被警察集中至吧檯附近
    ，故不可能將扣案物品丟入吧檯云云，並提出證人林宛葶之證詞以資佐證。然被
    告於警偵訊中已坦承其於警察臨檢時站在吧檯旁（警卷第一頁、偵卷第六頁反面
    ），卻於原審調查時翻異前詞，則如其並未站在吧檯旁，為何於警偵訊中就此對
    己有利之重要事項恝置不論，反而遲至原審調查時始首度提出此一辯詞？再證人
    林宛葶於偵查中供承其當時擔任外場服務生，替客人點東西送飲料等語（原審卷
    第一三０頁），然卻於原審翻稱其在外場負責顧門口檢查有無客人攜帶外食進入
    ，當時其在走道上與被告聊天云云（原審卷第二０八頁），其證詞前後不符，自
    難採信。惟依前揭判例意旨，縱認被告此部分證詞不足採信，亦不得據此推定被
    告確有前揭犯行，附此敘明。
四、綜上所述，本案尚難證明被告確有持有扣案之第二、三級毒品犯行，此外，復查
    無其他積極證據足證被告有何公訴人所指之違反毒品危害防制條例及藥事法犯行
    ，依前開判例之意旨，應認不能證明被告犯罪。則原審所為被告無罪之諭知，尚
    無不當。公訴人上訴意旨，雖指稱：本件扣案之大麻捲煙十四支、ＭＤＭＡ八顆
    、偽禁藥Ｋ他命膠囊一百三十二顆等物，係乙○○遇警臨檢時隨手丟入吧檯內等
    事實，業經證人方曉晴於偵查及審理中多次結證證述綦詳，方曉晴與被告並無怨
    隙，衡情當無誣陷之理，至方曉晴於警訊中陳稱不知扣案之物何人所有，係當初
    基於護被告所為之陳述。原審以證人方曉晴於警訊中之供詞與偵、審中之證詞
    不同，即認為其證詞全不可採，尚嫌速斷等詞，惟查證人方曉晴前後供述不一致
    ，且與被告立於相互對立之利害關係，況其偵查中及原審之證述，有推卸己責之
    虞，是其偵查中及原審之證詞，尚難採為不利於被告之認定。公訴人上訴意旨，
    仍執前詞，指摘原判決不當，經核難認有理由，應予駁回。
據上論斷，應依刑事訴訟法第三百六十八條，判決如主文。
本案經檢察官朱文彬到庭執行職務。
中    華    民    國     九十二     年      十二      月       四       日
                              臺灣高等法院高雄分院刑事第三庭
                                  審判長法官  周賢銳
                                        法官  黃建榮
                                        法官  謝宏宗
右正本證明與原本無異。
檢察官如不服本判決應於收受本判決後十日內向本院提出上訴書狀，其未述上訴理
由者，並得於提起上訴後十日內向本院補提理由書狀（均須按他造當事人之人數附繕
本)「切勿逕送上級法院」。
                                      書記官  賴梅琴
中    華    民    國     九十二     年      十二      月        八      日
                                                                    Ａ


司法院資訊處製作；財團法人民間司法改革基金會備份。
